臺灣新竹地方法院刑事判決
110年度金訴字第95號
公  訴  人  臺灣新竹地方檢察署檢察官
被      告  林泙希


選任辯護人  劉邦繡律師
上列被告因違反洗錢防制法等案件，經檢察官提起公訴（109 年
度偵字第13380號），本院判決如下：
    主  文
林泙希無罪。
    理  由
一、公訴意旨略以：被告林泙希基於幫助掩飾特定犯罪所得去向
    及幫助詐欺取財犯行之不確定故意，於民國109年7、8月間
    ，以網路臉書、通訊軟體LINE與真實姓名、年籍不詳、自稱
    「陳冠伶」、「陳新元」（Aaron）、「郭文章」（David）
    等人聯繫，允諾提供其申設之第一商業銀行（下稱第一商銀
    ）帳戶（帳號：000-00000000000號）、台新商業銀行（下
    稱台新商銀）帳戶（帳號：000-00000000000000號）供他人
    匯入款項，並依指示將款項領出後轉交予指定之人，而分別
    為下列犯行：
(一)詐欺集團成員於109年7月28日某時許起，佯稱係被害人謝艾
    庭之弟媳，接續以LINE聯繫謝艾庭，誆稱需借款新臺幣（下
    同）20幾萬元云云，致謝艾庭陷於錯誤，而於同年8月4日上
    午10時30分許，依上開詐欺集團成員指示，至銀行臨櫃辦理
    匯款28萬元至被告上開第一商銀帳戶內。被告旋依「郭文章
    」（David）指示，於同日上午11時23分許，至址設雲林縣○
    ○鎮○○路00號之第一商銀虎尾分行欲提領該28萬元，因銀行
    行員告知上開帳戶已列為警示帳戶，而無法成功領款。
(二)詐欺集團成員於109年8月4日下午4時8分許起，佯稱係綽號
    「阿華」之女子，接續以LINE聯繫告訴人陳素月，誆稱需借
    款30萬元云云，致陳素月陷於錯誤，而於翌（5）日上午10
    時40分許，依上開詐欺集團成員指示，至郵局臨櫃辦理匯款
    20萬元至被告上開台新商銀帳戶內。被告旋依「郭文章」（
    David）指示，先於同日中午12時3分許，至雲林縣○○鎮○○路
    000號操作中華郵政自動櫃員機，提領上開款項其中5萬元，
    復於同日中午12時14分許，至址設雲林縣○○鎮○○路000○00號
    之全家便利商店內，操作自動櫃員機，提領上開款項剩餘15
    萬元後，於同日中午12時36分許，在雲林縣斗南鎮斗南火車
    站對面之寶雅生活館雲林斗南店前，將上開提領之20萬元轉
    交予某真實姓名、年籍不詳之某女性詐欺集團成員。
    嗣因被害人及告訴人發現遭騙後，報警處理，經警循線查悉
    上情。因認被告涉犯刑法第339條第1項、第30條第1項之幫
    助詐欺取財罪及洗錢防制法第2條第2 款、第14條第1項、刑
    法第30條第1項之幫助洗錢罪嫌2次等語。
二、按犯罪事實應依證據認定之，無證據不得認定犯罪事實；不
    能證明被告犯罪者，應諭知無罪之判決，刑事訴訟法第154
    條第2項、第301條第1 項前段分別定有明文。事實之認定，
    應憑證據，如未能發現相當證據，或證據不足以證明，自不
    能以推測或擬制之方法，以為裁判基礎。刑事訴訟上證明之
    資料，無論其為直接證據或間接證據，均須達於通常一般人
    均不致於有所懷疑，而得確信其為真實之程度，始得據為有
    罪之認定，若其關於被告是否犯罪之證明未能達此程度，而
    有合理性懷疑之存在，致使無從形成有罪之確信，根據「罪
    證有疑，利於被告」之證據法則，即不得遽為不利被告之認
    定。依刑事訴訟法第161條第1項之規定：檢察官就被告犯罪
    事實，應負舉證責任，並指出證明之方法，因此，檢察官對
    於起訴之犯罪事實，應負提出證據及說服之實質舉證責任，
    倘其所提出之證據，不足為被告有罪之積極證明，或其指出
    證明之方法，無從說服法院以形成被告有罪之心證，基於無
    罪推定之原則，自應為被告無罪判決之諭知。
三、本件檢察官認被告涉犯上揭幫助詐欺取財及幫助洗錢犯行，
    係以被告之供述、其臉書及Line對話紀錄翻拍照片、證人即
    被害人謝艾庭、證人即告訴人陳素月之證述、被告之第一商
    銀、台新商銀帳戶（下合稱系爭帳戶）開戶資料及交易明細
    、被害人謝艾庭Line對話翻拍畫面、存摺、匯款交易明細、
    內政部警政署反詐騙諮詢專線紀錄紀錄表影本、桃園市政府
    警察局平鎮分局平鎮派出所受理詐騙帳戶通報警示簡便格式
    表、金融機構聯防機制通報單、告訴人陳素月Line對話翻拍
    畫面、郵政跨行匯款申請書、存摺影本、內政部警政署反詐
    騙諮詢專線紀錄紀錄表影本、高雄市政府警察局湖內分局茄
    萣分駐所受理詐騙帳戶通報警示簡便格式表、金融機構聯防
    機制通報單影本各1份等，為其主要論據。
四、訊據被告對於有將所申設系爭帳戶帳號交予自稱「郭文章」
    之人、被害人謝艾庭、告訴人陳素月因受詐騙而匯款入系爭
    帳戶、被告有於上開公訴意旨所指之時地提領系爭帳戶內款
    項後，將領得之款項交予不詳年籍姓名之女子等節，均不爭
    執，惟否認有何公訴意旨所指之上揭犯行，辯稱：我是應徵
    工作，是健仟貿易有限公司，我有上網查是有這家公司，對
    方跟我說我是採購助理，我提供二個帳戶，一個是薪轉，一
    個是專門給公司轉給廠商用的，我上下班都有在Line打卡，
    公司會把錢進到我的戶頭，我再領出來用以支付給廠商的貨
    款，因為如果用公司的帳戶，稅會繳得比較多，我第一次去
    領第一銀行的28萬元，領不出來，銀行有跟我說變成警示帳
    戶，我有跟公司說，公司說可能是會計弄錯了，他們會計會
    自己去跟銀行溝通完就可以解除警示，我當時也沒有想太多
    ，也沒想過對方可能是詐騙集團等語。
五、經查：
（一）上開被告不爭執之事實，除據被告於警詢、偵訊及本院訊
      問時供承在卷外（偵卷第4至10、78至80頁、本院卷第125
      至128、186、188、193、201頁），復據證人謝艾庭、陳
      素月於警詢證述在卷（偵卷第11至12、13頁），且有被告
      系爭帳戶開戶資料及交易明細、被害人Line對話翻拍畫面
      、存摺、匯款交易明細、內政部警政署反詐騙諮詢專線紀
      錄紀錄表影本、桃園市政府警察局平鎮分局平鎮派出所受
      理詐騙帳戶通報警示簡便格式表、金融機構聯防機制通報
      單、告訴人陳素月Line對話翻拍畫面、郵政跨行匯款申請
      書、存摺影本、內政部警政署反詐騙諮詢專線紀錄紀錄表
      影本、高雄市政府警察局湖內分局茄萣分駐所受理詐騙帳
      戶通報警示簡便格式表、金融機構聯防機制通報單影本各
      1份在卷可稽（偵卷第15至17、19至20、27至32、40至42
      、45至47頁），是此部分之事實，固堪認定。
（二）惟按洗錢防制法第2條第2款所稱之洗錢行為，須行為人主
      觀上有掩飾或隱匿特定犯罪所得之本質、來源、去向等犯
      意，並已著手實行足以掩飾或隱匿之客觀行為，始足當之
      。而刑法上幫助之行為，須有幫助他人犯罪之意思，如無
      此種故意，基於其他原因，助成他人犯罪之結果者，尚難
      以幫助論。提供帳戶資料者，可能原因不一而足，必於提
      供時已具備洗錢之犯意，或明知或預見他人將持其所提供
      之帳戶作為詐欺取款之用，且該犯罪事實之發生也是其所
      希望或至少不違反其本意者，始能以洗錢防制法之洗錢罪
      或刑法幫助詐欺取財罪相繩之。然若是因遭詐欺而交付帳
      戶資料者，於交付之時，既不存在洗錢之犯意，且未認識
      收受帳戶資料者將持以對他人從事詐欺取財犯罪，該犯罪
      事實之發生均非其心中所願，即與幫助洗錢罪、幫助詐欺
      取財罪之構成要件均有不合。而現今詐騙集團猖獗，雖經
      政府機關頻為宣導、媒體多所批露，但受騙案件仍層出不
      窮，倘若一般民眾會因詐騙集團之詐術陷於錯誤而交付金
      錢，則基於相同原因陷於錯誤而交付存摺、提款卡及密碼
      等帳戶資料者，即非難以想像，不能輕率認定交付帳戶資
      料者必具備相當之警覺程度，進而推論其對於構成犯罪之
      事實必定有所認識或預見。尤其是缺乏社會經驗之人，對
      於詐騙集團精心設計之佯稱招募員工之訊息，因一心期望
      獲得工作，更難期待能提高警覺，避免遭受他人詐騙利用
      ，況對於社會事物之警覺性，本就因人而異，自不能僅因
      應徵工作者交付帳戶資料之行為，而認定必有幫助洗錢或
      幫助詐欺取財等犯罪故意。
（三）查被告係於合法之臉書網站上，看見自稱「陳冠伶」之人
      在求職網上刊登健阡貿易有限公司（下稱健阡公司）誠徵
      採購助理訊息，循該訊息與「陳冠伶」聯絡，復依「陳冠
      伶」指示陸續與人事陳經理「陳新元」(Aaron)、經理「
      郭文章」(David)加Line後，先傳個人身分證予「陳新元
      」，再由「陳新元」介紹所謂之主管即「郭文章」於Line
      對話中向被告說明開始上班日期、上班時間、打卡方式、
      工作內容，並應「郭文章」之要求傳薪轉帳戶資料即台新
      商銀帳戶予「郭文章」，經「郭文章」告知於109年8月3
      日開始上班要被告注意工作安排通知，並指示被告在Line
      上為上班、下班打卡，而被告提領款項日前，確實有為打
      卡行為，甚且因被告較晚打卡上班，「郭文章」還提醒被
      告、並發規定要被告注意等節，有FB網頁、被告與「陳新
      元」、「郭文章」Line對話紀錄可稽(偵卷第55至69頁)，
      可見被告主觀上確實認為自己是已經在健阡公司上班之員
      工。且依上開Line對話內容，被告就要如何領錢、如何寫
      取款單等，都要詢問對方等節（偵卷第60、61頁），顯然
      被告並不是社會工作經歷豐富之人；另被告因第一銀行無
      法提領款項，詐騙集團成員告以已有人員去處理後，被告
      還詢問對方「這樣我台新會有影響嗎」、「應該不會連我
      的台新都鎖吧」等語，並配合測試帳戶，甚至之後帳戶變
      成警示後，還發文「我覺得我還是不適合這工作，我家人
      聽到都覺得不保險」、「另外找其他出路吧…」等語，被
      告在確定辭職時，發文「請問，我的戶頭幫我處理好了嗎
      」(偵卷第62至66頁)，亦顯示被告完全未質疑所應徵之工
      作內容有問題、亦相信自己上開被警示的帳戶可以回復原
      狀。又被告於提領款項的該2日，確實均是依照「郭文章
      」之指示領錢、轉帳及交錢，於當日工作完畢後，還跟「
      郭文章」反應戶頭被鎖，變成詐騙帳戶等節，「郭文章」
      仍佯回以：「我先發給她看」、「我問她看怎麼處理」、
      「她已經申請退了啊」等語（偵卷第66頁），以取信被告
      。足見「郭文章」以種種話術，利用被告急切需要工作之
      心態，先讓被告提供系爭帳戶資料，並令被告誤以為提款
      、交款即為工作內容，由通篇Line對話內容觀之，被告就
      是已遭詐騙集團詐騙從事提款車手的事而不自知。是被告
      辯稱未曾質疑對方，也沒有想過對方是詐騙集團等語，實
      屬可信，益證被告本身亦屬被詐騙集團詐騙之被害人無疑
      。
（四）又查，本院依被告所供述之「陳冠伶」、「陳新元」、「
      郭文章」為關鍵字，依職權於法務部檢察書類查詢系統搜
      尋相關案件，發現與被告同因上網應徵工作，因此與「陳
      冠伶」或「陳新元」或「郭文章」聯繫，並依其等指示提
      供帳戶、領款及交款之各該人等，有經檢察官為不起訴處
      分或法院判決無罪者，此有臺灣高雄地方檢察署檢察官10
      8年度偵字第20665、20834、20238號不起訴處分書、臺灣
      嘉義地方檢察署檢察官109 年度偵字第8543號不起訴處分
      書、本院109年度金訴字第73號判決可參（本院卷第77至1
      17頁）。觀諸上開各案情節，不僅與被告求職、再依指示
      交付系爭帳戶等情節相仿，且上開各案經不起訴之被告等
      人交付帳戶予「郭文章」之時間亦有與本案被告交付時間
      相近。是本院認被告交付系爭帳戶，確係「陳冠伶」、「
      陳新元」、「郭文章」之人，利用網路、以求才為由，而
      向本案及上開各案之被告取得金融機構帳戶之相關資料，
      充作詐騙款項匯入之人頭帳戶，及利用本案及上開各案之
      被告提領款項甚明。被告前揭所辯內容，並非虛假，可以
      採信。
六、綜上所述，被告因年輕社會經驗不豐，急需工作之情形下，
    降低警覺性，因一時思慮不周而遭詐騙交出系爭帳戶，誠屬
    可能，應認其主觀上確係未預見及容任詐騙集團之人遂行詐
    欺取財或洗錢之不法行為，不得遽論被告有幫助詐欺取財或
    洗錢之認知及未必故意。本件檢察官所提出之上開證據，經
    本院調查結果後，均不足以形成被告有幫助詐欺取財、幫助
    洗錢犯行之確信，此外亦查無其他積極證據足證被告有上開
    犯行，此部分尚屬不能證明，依「罪證有疑，有利被告」之
    證據法則，自應為被告均無罪之諭知。
據上論斷，應依刑事訴訟法第301條第1項判決如主文。
本案經檢察官陳郁仁提起公訴，檢察官高上茹、陳亭宇到庭執行
職務。
中　　華　　民　　國　　110 　年　　11　　月　　5 　　日
                  刑事第一庭  審判長法　官  楊麗文  
                                    法  官  楊惠芬
                                    法  官  王凱平
以上正本證明與原本無異。
如不服本判決應於收受本判決後20日內向本院提出上訴書狀，上
訴書狀應敘述具體理由。上訴書狀未敘述上訴理由者，應於上訴
期間屆滿後20日內補提理由書狀於本院(均須按他造當事人之人
數附繕本 )「切勿逕送上級法院」。
中　　華　　民　　國　　110 　年　　11　　月　　5 　　日
                                    書記官  陳弘明